【裁判字號】    99,上訴,1089
【裁判日期】    990519
【裁判案由】    違反槍砲彈藥刀械管制條例
【裁判全文】
臺灣高等法院刑事判決                99年度上訴字第1089號
上  訴  人
即  被  告  甲○○
上列上訴人因違反槍砲彈藥刀械管制條例案件，不服臺灣板橋地
方法院98年度訴字第4236號，中華民國99年1 月29日第一審判決
（起訴案號：臺灣板橋地方法院檢察署98年度偵字第27266 號）
，提起上訴，本院判決如下：
    主  文
原判決撤銷。
甲○○未經許可持有子彈，累犯，處有期徒刑參月，併科罰金新
臺幣壹萬元，有期徒刑如易科罰金，罰金如易服勞役，均以新臺
幣壹仟元折算壹日。
    事  實
一、甲○○有違反麻醉藥品管理條例、重利、違反毒品危害防制
    條例等多次犯罪紀錄，最近一次曾於民國（下同）96年間，
    因施用第二級毒品案件，經臺灣板橋地方法院本院以96年度
    （起訴書誤載為97年度）簡字第7363號判決判處有期徒刑6
    月確定，於97年11月21日縮刑期滿執行完畢。詎猶不知悔改
    ，明知具有殺傷力之子彈，屬於槍砲彈藥刀械管制條例管制
    之彈藥，非經主管機關許可，不得持有之，竟基於持有具有
    殺傷力子彈之犯意，於94年3 月27日後之某日間，在臺北縣
    三重市重陽橋下跳蚤市場，以新臺幣（下同）500 元之價格
    ，向真實姓名年籍不詳之成年男子，購得具有殺傷力之由遭
    截短之口徑9 釐米制式彈殼組合直徑8.9 釐米金屬彈頭之非
    制式子彈1 顆，而未經許可無故持有之。嗣於98年9 月16日
    10時30分許，為警在其位於臺北縣板橋市○○路○ 段87巷8
    號鐵皮屋居所內查獲，並扣得前開子彈1 顆。
二、案經臺北市政府警察局文山第二分局報請臺灣板橋地方法院
    檢察署檢察官偵查起訴。
    理  由
壹、程序方面：
    按被告以外之人於審判外之陳述，雖不符刑事訴訟法第159
    條之1 至第159 條之4 之規定，而經當事人於審判程序同意
    作為證據，法院審酌該言詞陳述或書面陳述作成時之情況，
    認為適當者，亦得為證據；當事人、代理人或辯護人於法院
    調查證據時，知有刑事訴訟法第159 條第1 項不得為證據之
    情形，而未於言詞辯論終結前聲明異議者，視為有前項之同
    意，刑事訴訟法第159 條之1 、第159 條之5 第1 項、第2
    項分別定有明文。經查，本判決下列所引用之被告以外之人
    於審判外之陳述，檢察官、被告於本院言詞辯論終結前均未
    聲明異議，本院審酌上開證據資料製作時較無人情施壓或干
    擾，亦無不當取供，及證明力明顯過低之瑕疵，認以之作為
    證據應屬適當，故揆諸前開規定，認前揭證據資料有證據能
    力，合先敘明。
貳、實體方面：
一、訊據被告甲○○固坦承有於前揭時地，以500 元之價格，向
    真實姓名年籍不詳之成年男子，購得扣案之子彈1 顆之事實
    不諱，惟矢口否認有何違反槍砲彈藥刀械管制條例之犯行，
    辯稱：伊購入上開子彈係做項鍊裝飾使用，因該顆子彈有擊
    發過之痕跡，故伊認該子彈並無殺傷力云云。惟查：上開事
    實，業經被告於警詢時、檢察官偵查中及原審審理時均坦承
    不諱，並有扣案之子彈1 顆足資佐證，而前揭扣案子彈1 顆
    經送內政部警政署刑事警察局鑑驗結果，認係非制式子彈，
    由遭截短之口徑9 釐米制式彈殼組合直徑8.9 釐米金屬彈頭
    而成，經檢視，彈頭具夾痕且彈底具撞擊痕跡，經試射，可
    擊發，認具殺傷力，有該局98年9 月24日刑鑑字第09801309
    38號鑑定書1 紙在卷可稽（見偵查卷第39頁）。又內政部警
    政署刑事警察局自槍砲彈藥刀械管制條例開始實施後，負責
    鑑定經警方查獲之各類槍枝、子彈，累積多年學理及實務之
    經驗，其等鑑定所獲得之結果，自具有公信力。查，本件該
    局除以檢視法之外，並將扣案之子彈予以試射，經試射後既
    可擊發，自不因該子彈之彈底是否曾經撞擊或子彈本身曾遭
    截短而否認其具有殺傷力。再槍砲彈藥刀械管制條例定之目
    的，除在抑制以槍砲、彈藥、刀械犯罪之外，並著重於製造
    、販賣、持有槍砲、彈藥、刀械隱藏對於社會治安潛在之危
    險性，故該條第1 條即開宗名義規定：「為管制槍砲、彈藥
    、刀械，維護社會秩序、保障人民生命財產安全，特制定本
    條例。」即明。是本條例第12條第4 項處罰未經許可持有子
    彈，只要所持有之子彈具有殺傷力，無論持有之動機、目的
    為何、有無使用該子彈或以之射擊，均成立該罪。是被告先
    後辯稱：持有扣案之子彈只是好玩、觀賞或用做項鍊裝飾之
    用，均無法阻卻其違法性。至被告所提：依美國軍醫總署定
    義，彈丸撞擊動能達58呎磅（約為78.6焦耳），則足以使人
    喪失戰鬥能力，又內政部警政署刑事警察局就活豬作射擊測
    試結果，彈丸單位單位面積動能達24焦耳／平方公分，則足
    以穿入活豬之皮肉層，此外，依日本科學警察研究所之研究
    結果，彈丸單位面積動能達20焦耳／平方公分，則足以涉入
    人體皮肉層等相關殺傷力數據，係屬於對於「槍枝」是否具
    有殺傷力之相關數據，自不能比附援引作為本件扣案子彈是
    否具有殺傷力之依據，附此敘明。綜上所述，本件事證明確
    ，被告所辯無非畏罪卸責之詞，不足採信，其犯行洵堪認定
    ，應予依法論科。
二、核被告所為，係犯槍砲彈藥刀械管制條例第12條第4 項未經
    許可持有具殺傷力之子彈罪。復按未經許可持有子彈，其持
    有之繼續，為行為之繼續，亦即一經持有子彈，罪已成立，
    但其完結須繼續至持有行為終了時為止（最高法院88年第8
    次刑事庭會議決議參照）。查被告最初持有扣案子彈之時間
    雖為94年間某日，然其持有行為繼續至98年9 月16日始被查
    獲，該段期間刑法關於易科罰金、易服勞役、累犯、併科沒
    收等規定雖曾於95年7 月1 日起修正施行，惟因被告行為繼
    續至新法施行以後，參諸前開說明，本案並無新舊法比較適
    用之問題，而應逕適用裁判時即修正後之法律論處，併此敘
    明。復按持有子彈罪屬行為繼續之繼續犯，其持有起始至查
    獲為止，犯罪行為均在繼續中，其違法性及可罰性亦未可終
    止，所為持有犯行若橫跨前案有期徒刑執行完畢之前後，既
    未逾5 年，仍屬累犯（最高法院89年度台上字第392 號判決
    意旨可資參照）。查被告前曾受有如事實欄所載犯罪科刑及
    執行情形，此有本院被告前案紀錄表在卷可憑，被告持有扣
    案子彈之行為終了時即98年9 月16日，既係於其受有期徒刑
    執行完畢後5 年以內，揆諸前揭說明，仍構成累犯，應依刑
    法第47條第1 項規定加重其刑。
三、原審認被告罪證明確，予以論罪科刑，固非無見。惟查：（
    一）子彈未經許可，不得無故持有，固屬於刑法第38條第1
    項第1 款之違禁物，然子彈如經試射擊發，剩餘彈殼、彈頭
    ，因不再具有子彈之功能，已非違禁物，又非供犯罪所用之
    物，自無庸宣告沒收（最高法院86年度台上字第6258號判決
    亦同此意旨）。經查，本件扣案之子彈，既經鑑定單位予以
    試射，僅餘彈殼，而不具子彈之功能，自不得為沒收之諭知
    ，原審仍以刑法第38條第1 項第1 款之規定予以沒收，自有
    違誤。（二）被告於88年間，因犯重利罪，經本院判處有期
    徒刑7 月，並經最高法院以92年度台上字第7110號判決確定
    後，被告於93年8 月27日入監執行，於94年3 月26日執行期
    滿，於翌日（即3 月27日）出監等情，有被告之本院被告前
    案紀錄表在卷可憑，則被告於94年3 月27日以前之94年間，
    自不可能向真實姓名年籍不詳之成年男子購得本件扣案之子
    彈，原審泛論被告係於「94年間某日」開始持有本件扣案之
    子彈，亦嫌疏略。被告上訴意旨，執前辯詞，否認犯罪，固
    無理由，惟原判決既有前揭可議之處，自應由本院將原判決
    予以撤銷改判。爰審酌被告無視法律之禁止，持有上開具殺
    傷力之子彈，危害社會治安，然鑑於其並未以此子彈從事其
    他犯罪行為，惡性尚非嚴重，及其犯罪之動機、目的、手段
    、素行，與犯罪後之態度等一切情狀，仍量處如主文第2 項
    所示之刑，並分別諭知易科罰金及易服勞役之折算標準。至
    扣案之非制式子彈試射後所剩餘之彈殼1 顆，既不具子彈之
    功能，非屬違禁物，亦非供犯罪所用之物，爰不為沒收之諭
    知，附予敘明。
據上論斷，依刑事訴訟法第369 條第1 項前段、第364 條、第29
9 條第1 項前段，槍砲彈藥刀械管制條例第12條第4 項，刑法第
11條前段、第47條第1 項、第41條第1 項、第42條第3 項，判決
如主文。
本案經檢察官田炳麟到庭執行職務。
中    華    民    國    99    年    5     月    19    日
                   刑事第十四庭審判長法  官  陳志洋
                                     法  官  梁耀鑌
                                     法  官  謝靜恒
以上正本證明與原本無異。
如不服本判決，應於收受送達後10日內向本院提出上訴書狀，其
未敘述上訴之理由者並得於提起上訴後10日內向本院補提理由書
（均須按他造當事人之人數附繕本）「切勿逕送上級法院」。
                                     書記官  陳珮茹
中    華    民    國    99    年    5     月    19    日
附錄：本案論罪科刑法條全文
槍砲彈藥刀械管制條例第12條第4項
未經許可，持有、寄藏或意圖販賣而陳列子彈者，處五年以下有
期徒刑，併科新台幣三百萬元以下罰金。

司法院資訊處製作；財團法人民間司法改革基金會備份。
